【裁判字號】    97,聲,1129
【裁判日期】    971212
【裁判案由】    返還提存物
【裁判全文】
臺灣新竹地方法院民事裁定              97年度聲字第1129號
聲  請  人  荷商荷蘭銀行股份有限公司台北分公司
法定代理人  乙○○
代  理  人  甲○○
相  對  人  丙○○
                        巷7號.
上列聲請人聲請返還提存物事件，本院裁定如下：
    主  文
本院九十四年度存字第一三九六號擔保提存事件，聲請人所提存
之擔保金新臺幣陸萬貳仟元，准予返還。
聲請費用由相對人負擔。
    理  由
一、按訴訟終結後，供擔保人證明已定20日以上之期間，催告受
    擔保利益人行使權利而未行使者，或法院依供擔保人之聲請
    ，通知受擔保利益人於一定期間內行使權利並向法院為行使
    權利之證明而未證明者，法院應依供擔保人之聲請，以裁定
    命返還其提存物，民事訴訟法第104條第1項第3款定有明文。
    此項規定，於其他依法令供訴訟上之擔保者準用之，同法第
    106條規定甚明。另所謂「訴訟終結」，固應從廣義解釋，
    包括撤銷假扣押或假處分裁定及執行程序終結在內。惟強制
    執行法第132條已於民國85年10月9日修正增列第3項規定債
    權人收受假扣押或假處分裁定後已逾30日者不得聲請執行。
    故假扣押或假處分之供擔保人，於法院撤銷假扣押或假處分
    之執行後，如該假扣押或假處分裁定已逾上開30日期間而不
    得聲請執行時，自不因供擔保人未聲請撤銷假扣押或假處分
    裁定，而影響其依民事訴訟法第106條準用同法第104條第1
    項規定行使定期催告及返還擔保物之權利，最高法院88年台
    抗字第682號裁判要旨可資參照。
二、本件聲請意旨略以：聲請人依銀行法及金融機構合併法規定
    ，於96年9月22日與台東區中小企業銀行股份有限公司合併
    ，聲請人為合併後之存續公司，依法概括承受台東區中小企
    業銀行股份有限公司相關業務及一切權利義務，合先敘明。
    聲請人與相對人間之清償借款事件，聲請人前遵本院94年度
    裁全字第2113號民事裁定，為擔保假扣押之實施，提供新臺
    幣620,000元為擔保金，並以本院94年度存字第1396號擔保
    提存事件提存後，聲請對相對人之財產實施強制執行在案。
    嗣因聲請人向本院聲請撤回前開假扣押執行在案，而聲請人
    復向本院聲請通知受擔保利益人即相對人於一定期間內行使
    權利，並向法院為行使權利之證明，經本院於97年9月3日以
    新院雲民捷97聲844字第17333號函通知相對人，於文到25日
    內行使權利，而相對人迄今均未行使權利，為此請求返還前
    開提存之擔保金等語，並提出本院94年度存字第1396號提存
    書、行政院金融監督管理委員會函、本院97年9月3日新院雲
    民捷97聲844字第17333號函影本各乙份為證。
三、經查，聲請人主張之事實，業經本院審核聲請人所提出之前
    開證物及依職權調取本院94年度裁全字第2113號假扣押事件
    、94年度存字第1396號擔保提存事件、94年度執全字第1116
    號假扣押執行卷、94年度執全字第654號假扣押執行卷、97
    年度聲字第844號通知受擔保利益人行使權利事件卷宗，核
    與聲請人前開所述相符。次查，本件假扣押之執行程序，經
    聲請人即債權人撤回假扣押之執行，而前開假扣押裁定亦因
    逾上開30日期間而不得再聲請執行，則參諸前述，本件假扣
    押之執行程序自已終結，符合廣義的訴訟終結要件，且聲請
    人復已聲請本院通知受擔保利益人即相對人於一定期間內行
    使權利而不行使，亦據本院依職權查明兩造間於本院並無民
    事訴訟、調解、聲請支付命令之情，此有本院民事紀錄科查
    詢表在卷可參。從而，聲請人聲請返還前開提存之擔保金，
    即無不合，應予准許。
四、依民事訴訟法第95條、第78條，裁定如主文。
中    華    民    國    97    年    12    月    12    日
                  民事第二庭    法  官  彭淑苑
以上正本係照原本作成。
如對本裁定抗告須於裁定送達後10日內向本院提出抗告狀，並繳
納抗告費新臺幣1,000元。
中    華    民    國    97    年    12    月    12    日
                                書記官  王恬如


司法院資訊處製作；財團法人民間司法改革基金會備份。
